臺灣高雄地方法院民事裁定　　　　　　　　96年度破字第48號
聲　請　人　甲○○
上列聲請人聲請破產宣告事件，本院裁定如下：
    主  文
聲請駁回。
聲請費用由聲請人負擔。
    理  由
一、聲請意旨略以：聲請人前因投資失利，又不諳財務控管，向
    台新國際商業銀行股份有限公司（下稱台新銀行）等9 家銀
    行借款或申辦信用卡、現金卡使用，至今尚積欠債務新台幣
    （下同）3,411,271 元未清償，並陷入以債養債之窘境。而
    聲請人現又失業中，唯有現金餘款355,700 元，而上開金額
    雖不足清償債務，然足以構成破產財產，而有聲請宣告破產
    之實益，為此，檢具財產狀況說明書、債權人清冊、財產目
    錄（見本院卷第19-21 頁）等件聲請宣告破產等語。
二、按「破產，對於債務人不能清償債務者宣告之」，破產法第
    57條定有明文。又「破產管理人之報酬為財團費用」、「破
    產人及其家屬之必要生活費，視為財團費用」、「財團費用
    及財團債務，應先於破產債權，隨時由破產人依破產法之規
    定清償之」、「破產宣告後，如破產財團之財產不敷清償財
    團費用及財團債務時，法院因破產管理人之聲請，應以裁定
    宣告破產終止」，亦為同法第95條第1 項第3 款、第2 項、
    第97條、第148 條所明定。故破產法第57條雖規定債務人不
    能清償債務時得宣告破產，然依同法第148 條規定之意旨，
    若債務人之財產雖可勉強組成破產財團，但如預見縱進行破
    產程序，該破產財團之財產顯仍不足清償破產財團費用及財
    團債務時，即應認無宣告破產之實益，而無待宣告破產後再
    另為宣告破產終止之必要，以避免無益程序之進行。再者，
    宣告破產後，係在法院之監督下，強制將債務人之財產為變
    價，用以分配清償債權，而就未能受清償部分之債權，則發
    生請求權視為消滅之效果（破產法第149 條參照）。故破產
    宣告之效力，就現行規定而言，足使債務人在破產宣告前所
    發生之債權全部實質歸於消滅，對債權人而言，影響自屬甚
    大，則在此制度之運作下，如何調整債務人重生機能及債權
    人權益保障間之平衡，以避免債務人利用破產制度而免除債
    務所引發之道德危險，並維護經濟秩序之穩定及交易安全之
    信賴，即應詳實審酌聲請人之聲請是否符合破產之要件。
三、經查：
  (一)聲請人分別積欠台新銀行、中華商業銀行股份有限公司（下
    稱中華銀行）、友邦國際信用卡股份有限公司、中國信託商
    業銀行股份有限公司（下稱中國信託銀行）、永豊信用卡股
    份有限公司、玉山商業銀行股份有限公司、荷商荷蘭銀行股
    份有限公司、萬泰商業銀行股份有限公司（下稱萬泰銀行）
    、聯邦商業銀行股份有限公司之債務，共計積欠3, 411,271
    元未清償乙情，此有債務人提出之債權人清冊及財團法人金
    融聯合徵信中心、台新銀行、中國信託銀行、中華銀行、萬
    泰銀行等函文存卷可憑（本院卷第37-39 頁、第75-87 頁）
    ，堪予認定。
  (二)再查，聲請人名下無任何財產，94年度薪資所得120,960 元
    、利息所得為4508元等情，有本院依職權調閱聲請人之稅務
    電子閘門財產所得調件明細表在卷可參（見本院卷第32-33
    頁）。因聲請人目前並無工作，而無任何工作收入，此為聲
    請人所自承（見本院卷第6 頁），另聲請人具狀其聲請時有
    現金存款355,700 元，惟未提出任何現金存款證明，以供查
    證，然其總資產顯已不足清償其負債，固堪認定。
  (三)次查，聲請人已婚、育有子女1 人（93年1 月16日生）須扶
    養，有全戶戶籍謄本可稽（見本院卷第88-90 頁），又依94
    年度家庭收支統計，高雄市平均每戶人數為3.33人，每年消
    費支出713,119 元，依此計算每人每年平均消費支出為214,
    150 元（計算式＝71 3,119元÷3.33人，元以下四捨五入）
    ，再以破產執行程序需召開債權人會議、分配破產財團，預
    估至少1 年之期間，聲請人之資產僅餘355,700 元，然依聲
    請人所陳目前無業及有稚子待撫育等情，稽核本院依職權所
    調閱之稅務電子閘門財產所得明細表及戶籍謄本之記載，其
    至少應尚有幼子需受扶養，則每年聲請人消費支出以2 人計
    算，需428, 300元，而依目前破產實務，破產管理人之最低
    報酬為40,000元，則聲請人之上開財產，尚不足以支付其1
    年之必要生活費428,300 元，遑論支付破產管理人至少40,
    000 元之報酬，其於將來破產程序進行中是否會全部負擔起
    聲請人之生活費用，即有疑問，且依破產法第95條第2 項、
    第97條所為破產人之必要生活費用視為破產財團費用，應先
    於破產債權受清償之規定，乃基於憲法基本權中生存權之具
    體表現，並非可因其表示願意拋棄即得予排除，是聲請人現
    有資產，並不足支應破產財團之費用。
  (四)末查，聲請人係自92年間起以信用卡、現金卡預借現金週轉
    及以債養債之方式，分別向中華商銀等9 家銀行申辦信用卡
    及貸款，至96年止，共積欠債務已逾341 萬元之鉅額債務，
    觀其94年度之年薪收入僅有120,960 元，然其信用卡簽帳情
    形，其中單卡月消費情形已高達24,000元，有中華銀行96年
    4 月30日民事陳報狀附件附卷可稽（見本院卷第84頁），顯
    然聲請人明知其收入微簿，猶乃作非民生必需之鉅額消費支
    出，致入不敷出，以債養債，而積欠龐大卡債，法院若准其
    破產，將使其得以免除前開債務，實不符合衡平法則及破產
    法調和債務人重生機能及債權人權益保障之立法目的。況且
    ，聲請人乃62年11月27日出生，目前年僅30歲餘，正值有為
    之年，且依聲請人電子閘門財產所得明細表及其前向中華銀
    行辦理信用卡之申請書所載，聲請人曾擔任髮型藝術坊之協
    理一職，年收入12萬餘元等情（見本院卷第32、82頁），堪
    認聲請人具備相當之工作能力。則計算聲請人工作至60歲止
    ，其能工作而取得收入之期間約尚有27年之久，足見其尚具
    有相當之償債能力。聲請人既仍有355,700 元之資產及相當
    之工作償債能力，且其債權人均係金融機構，自得依據自94
    年12月間由銀行公會啟動之「消費金融債務協商機制」，與
    各債權銀行協商如何簡化還款程序、降低利息，俾以合理之
    方式分期清償積欠各債權銀行之債務，而非將所餘資產用於
    破產程序所生之費用，致令各債權銀行因之損失對於聲請人
    之債權。準此，本院認為依據聲請人之工作潛力、本件債務
    之金額與性質，聲請人亦尚無不能清償債務之情事。從而，
    聲請人聲請宣告破產，核與上開規定之要件不符，應予駁回
    。
四、據上論結，本件聲請為無理由，依破產法第5 條、民事訴訟
    法第78條、裁定如主文。
中　　華　　民　　國　　96　　年　　6 　　月　　29　　日
                民事第五庭  法　官　 陳銘珠
上為正本係照原本作成。
如對本裁定抗告須於裁定送達後10日內向本院提出抗告狀。
中　　華　　民　　國　　96　　年　　6 　　月　　29　　日
                            書記官   曾瓊玉
